【裁判字號】    89,易,2192
【裁判日期】    890721
【裁判案由】    詐欺等
【裁判全文】
臺灣高雄地方法院刑事判決                        八十九年度易字第二一九二號
    公  訴  人  臺灣高雄地方法院檢察署檢察官
    被      告  丙○○
右列被告因詐欺等案件，經檢察官提起公訴（八十八年度偵緝字第五三九號），本院
判決如左：
    主   文
丙○○連續明知為不實之事項，而使公務員登載於職務上所掌之公文書，足以生損害
於公眾及他人，處有期徒刑月，如易科罰金，以佰元折算壹日。
    事   實
一、丙○○因將其所有車牌號碼Ｄ三─三四七一號自用小客，以原車使用方式向當舖
    質押借款，並將該車行車執照、汽車新領牌照登記書交與當舖為質，其後又欲再
    將前開小客車以前開方式向乙○○（業經檢察官為不起訴處分）所經營之南陽汽
    車當舖等當舖借款，竟明知該車行車執照、汽車新領牌照登記書並未遺失，而基
    於概括之犯意，連續於八十八年五月二十一日、六月五日，委由不知情之年籍姓
    名不詳之成年人書立汽車各項異動登記書，代為向台南監理站申請補發行車執照
    、汽車新領牌照登記書，致使前開監理站承辦人員，將此不實之事項登載於職務
    上所掌之公文書，並補發行車執照及汽車新領牌照登記書，足以生損害於監理機
    關對證照管理之正確性及相關當舖之權利；後於八十八年七月間，丙○○欲將前
    開小客車與經營將軍車行之甲○○所管領中之車牌號碼ＵＸ─五六五五號自用小
    客車互易，因前開行車執照、汽車新領牌照登記書已質押在乙○○處，丙○○乃
    基於同前之犯意，再向甲○○偽稱前開證件遺失，甲○○乃委由不知情之年籍姓
    名不詳之成年人，於八十八年七月二十二日書立汽車各項異動登記書，代為向高
    雄區監理所申請補發行車執照及汽車新領牌照登記書，致使前開監理所承辦人員
    ，將此不實之事項登載於職務上所掌之公文書，並補發行車執照、汽車新領牌照
    登記書，足以生損害於監理機關對證照管理之正確性及乙○○、相關當舖之權利
    。
二、案經甲○○訴由台灣高雄地方法院檢察署檢察官偵查起訴。
    理  由
一、右揭於八十八年五月二十一日、六月五日，以遺失為由，委由不知情之年籍姓名
    不詳之成年人代為申辦補發車牌號碼Ｄ三─三四七一號自用小客車行車執照、汽
    車新領牌照登記書之事實，業據被告丙○○自承不諱，並有交通部公路局嘉義區
    監理所台南監理站八十九年六月二十日八九嘉監南字第八九０八五六六號函附卷
    可憑，足認其自白與事實相符。另訊據被告否認有向被害人甲○○稱前開證件遺
    失，辯稱僅是向甲○○稱未帶前開證件云云；惟查，因被告向甲○○稱前開證件
    遺失，甲○○為進行小客車互易移轉所有權之登記，始委由不知情之年籍姓名不
    詳之成年人代為申請補發行車執照、汽車新領牌照登記書之事實，業據甲○○於
    本院審理時供述明確，並提出補發之行車執照、汽車新領牌照登記書影本為憑，
    則衡情被告若僅是未帶前開證件，一時無法進行小客車所有權移轉登記事宜，
    自可於日後補齊，當無由甲○○再委由他人代為申請補發前開證件之理，顯見被
    告前開辯解為圖卸刑責之詞，不足採信；此外復有汽車各項異動登記書影本多張
    附卷可稽，是本件事證已明，被告犯行洵堪認定。
二、核被告以行車執照、汽車新領牌照登記書已遺失之不實事項，向不知情之監理主
    管機關申請補發，係犯刑法第二百十四條之使公務員登載不實事項於公文書罪。
    其利用年籍姓名不詳之成年人犯罪，為間接正犯。又被告所犯上開之罪，時間緊
    接，犯罪構成要件相同，顯係基於概括之犯意而為，應依連續犯之規定論以一罪
    ，並加重其刑。爰審酌被告犯罪之動機、目的、方式、所生之危害等一切情狀，
    量處如主文所示之刑，並諭知易科罰金之折算標準。
三、被告於八十八年五月二十一日、六月五日申請補發行車執照、汽車新領牌照登記
    書之犯行，雖未經公訴人提起公訴，然為本院依職權查悉，且與起訴部分，有連
    續犯關係，為裁判上一罪，本於審判不可分之原則，本院自得併予審理，附此敘
    明。
四、公訴意旨另謂：被告丙○○於八十八年七月二十二日，在高雄市○○○路八十八
    號之一，以新台幣（以下同）十二萬元將車牌號碼Ｄ三─三四七一號自用小客車
    出售與被害人甲○○，並將前開申請補發之行車執照、汽車新領牌照登記書交與
    甲○○，供為移轉登記之用；詎甲○○前往監理機關辦理車輛過戶時，發覺該車
    已移轉登記與乙○○，因認被告另涉刑法第三百三十九條第一項詐欺罪嫌。惟訊
    據被告堅決否認有詐欺犯行，辯稱：這是以車換車，且伊車本來就放在甲○○那
    裡，並未收取甲○○的十二萬元，伊有拿錢給林光華去還乙○○，但不知林光華
    未去還，現已完成移轉等語。經查，被告與甲○○之交易，原係由被告將本件小
    客車放置在甲○○之將軍車行寄賣，其後再以車換車之方式互相移轉所有權，被
    告並未收取甲○○之十二萬元，此為甲○○所自承，顯見甲○○之告訴內容不實
    ，是被告既將本件小客車交甲○○管領，自難僅以一時無法辦理移轉登記，即認
    其有詐欺罪嫌，既不能證明被告犯罪，本應為無罪之諭知，惟公訴人認此部分與
    前開有罪部分，有牽連犯之裁判上一罪關係，爰不另為無罪之諭知，併此敘明。
據上論斷，應依刑事訴訟法第二百九十九條第一項前段，刑法第五十六條、第二百十
四條、第四十一條，罰金罰鍰提高標準條例第一條前段、第二條，判決如主文。
中      華      民      國    八十九    年    七      月      二十一    日
                                  臺灣高雄地方法院刑事第一庭
                                      法  官  曾  逸  誠
右正本證明與原本無異。
如不服本判決，應於判決送達後十日內，向本院提出上訴狀。
                                      書記官    許玉城
中    華    民    國      八十九      年      七      月      二十一      日
附錄本判決論罪之法條
刑法第二百十四條：
明知為不實之事項，而使公務員登載於職務上所掌之公文書，足以生損害於公眾或他
人者，處三年以下有期徒刑、拘役或五百元以下罰金。


司法院資訊處製作；財團法人民間司法改革基金會備份。
